【裁判字號】    95,交聲,154
【裁判日期】    950329
【裁判案由】    違反道路交通管理處罰條例聲明異議
【裁判全文】
臺灣士林地方法院交通事件裁定         95年度交聲字第154號
原處分機關  臺北市交通事件裁決所
異議人即
受處分人    甲○○
上列受處分人因違反道路交通管理處罰條例案件，對於台北市交
通事件裁決所於民國95年2 月14日所為之北市裁二字第裁22─AE
B616877 號處分（原處分案號：臺北市政府警察局舉發違反道路
交通管理事件通知單北市警交大字第AEB616877 號）聲明異議，
本院裁定如下：
    主  文
異議駁回。
    理  由
一、按汽車駕駛人於行駛道路時，使用手持式行動電話進行撥接
    或通話者，處新臺幣（下同）3,000 元罰鍰，道路交通管理
    處罰條例第31條之1 第1 項定有明文。
二、原處分意旨略以：異議人即受處分人甲○○於民國94年11月
    24日下午5 時40分許，駕駛車牌號碼3K─2826號自用一般小
    客車，行經臺北市○○○○街時，經警攔停舉發「汽車駕駛
    人於行駛道路時，使用手持式行動電話進行通話者」之違規
    ，爰依道路交通管理處罰條例第31條之1 第1 項規定，裁處
    罰鍰3,000 元。
三、聲明異議意旨略以：當時伊接到來電說家中幼兒意外受傷，
    由於收訊不良，伊一手握方向盤，一手調整耳機，可能因天
    色昏暗，引發員警誤會而將伊攔停，伊又心繫家中受傷幼兒
    ，即將證件交予員警，請員警閱畢寄回，伊隨即駕車回家察
    看幼兒，怎知竟遭員警舉發處罰，即使當時伊有使用手機通
    話，也因情況緊急，實屬情有可原，更何況當時只因收訊不
    佳而調整耳機，如此舉發實令人難以甘服，爰依法聲明異議
    云云。
四、經查，異議人甲○○於前揭時間駕駛上開車輛行經臺北市內
    湖區○○○○街時，遭警攔停舉發「開車使用行動電話」之
    違規事實，有臺北市政府警察局94年11月24日北市警交大字
    第AEB616877 號舉發違反道路交通管理事件通知單影本1 紙
    在卷可稽。而證人即當場舉發之警員吳叔霖已到庭證結稱：
    伊是在執行巡邏勤務時，發現受處分人手持行動電話開車在
    大湖山莊街，伊要他出示證件，他拿證件交給伊，說他孩子
    生病，他急著趕回去，車開了就走，伊就依證件舉發，證件
    在開紅單後的第2 天就寄回去給他，但他沒有收退回來，之
    後受處分人找將證件拿回去；伊有聽到受處分人提到小孩生
    病之類的事等語明確（見本院95年3 月17日訊問筆錄）。衡
    情證人吳叔霖為臺北市政府警察局內湖分局之警員，僅係於
    依法執行勤務時，適時發現異議人駕駛車輛撥打行動電話之
    違規事實，立即上前舉發違規，其與異議人素不相識，復無
    怨隙，應無甘冒觸犯偽證之罪責，故意構詞誣陷異議人之必
    要，茍無其他積極證據可佐，已難認其有何濫行舉發違規之
    情形，故其所為之前揭證言，堪予採信。再者，本件交通違
    規事件之舉發，雖無任何足資證明之照片可資為證，然交通
    警員掣單舉發違反道路交通管理處罰條例所列之違規事實，
    本質上為行政處分，係公務員基於職務上權力，依法就特定
    之具體事件所為具有公法上效果之單方行政行為，基於公務
    員為公法上行為具有公信力之原則，該行政處分當可被推定
    為真正，其據以依法處分之事實亦應認定為正確無誤。另依
    道路交通管理處罰條例科處行政罰事件，依據公法爭議之舉
    證責任分配法則，固應先由行政機關就其業已履踐相關正當
    法律程序，以及人民應受處罰之客觀違反法令行為，負證明
    之責，受處罰人就行政機關已為相當證明之前開事項，若主
    張欠缺主觀歸責條件或為其他抗辯，亦須就其所辯提出反證
    。惟行政機關對於前開應為舉證事項，並非不得以執行查察
    取締勤務人員，依據調查人證之程序，使就親歷事實提供不
    可替代之證明方法。受處罰人就該證人所述見聞經過之真實
    性倘有質疑，除依法定交互詢問程序加以檢驗外，亦不得僅
    因證人之個人身分、地位或與當事人之關係而謂其不得作證
    ，或憑己意指為必須代以其他特定之證據方法，此在證人業
    已具結願依偽證罰則擔保證言可信之場合，尤屬當然。從而
    本件異議人既於本院審理時，經合法送達通知，並未到庭，
    亦未就執勤員警之舉發有誤提出相關證據以供調查，本院復
    查無何證據足資證明證人吳叔霖有捏造事實違法取締之情事
    ，則執勤警員本其維護交通秩序、公眾安全職責所為之舉發
    ，自應受到合法、正確之推定。況異議人辯稱：伊係因家中
    幼兒受傷，情況緊急，始用手機通話云云，果若屬實，異議
    人理應停在路邊接聽，否則衡諸異議人於乍聽伊小孩受傷心
    急如焚之際，仍於駕駛時使用行動電話通話，不但容易造成
    行車危險，亦影響其他用路人之安全。是縱使異議人所辯上
    情屬實，亦無從據此解免其駕駛中使用行動電話通話之違規
    責任。綜核上情，異議人確有前述行車中使用行動電話通話
    之交通違規事實至為明確，洵堪認定。從而原處分機關依道
    路交通管理處罰條例第31條之1 第1 項之規定，裁處異議人
    罰鍰3,000 元，核無不當。本件異議為無理由，應予駁回。
五、據上論斷，應依道路交通案件處理辦法第19條，裁定如主文
    。
中    華    民    國    95    年    3     月    29    日
                  交通法庭法  官  王俊雄
以上正本證明與原本無異。
如不服本裁定，應於送達後5 日內，向本院提出抗告狀。
                          書記官  許秋莉
中    華    民    國    95    年    3     月    30    日


司法院資訊處製作；財團法人民間司法改革基金會備份。
